臺灣桃園地方法院民事判決　　　　　　 100年度訴字第1337號
原　　　告　葉怡德
訴訟代理人　唐琪瑤律師
被　　　告　宮前五金股份有限公司
法定代理人　葉政彥
訴訟代理人　林玠民律師
上列當事人間請求撤銷股東會決議事件，於民國100 年12月9 日
言詞辯論終結，本院判決如下：
    主      文
原告之訴駁回。
訴訟費用由原告負擔。
    事實及理由
一、原告起訴主張：
    (一)原告為被告公司之股東，依公司法第172 條第1 項、第2
      項、第183 條第1 項等規定，被告召開股東會時，應於前
      20日通知原告，並應於會議後之20日內，將股東會議事錄
      寄發予原告。惟被告於民國100 年6 月30日召開被告公司
      之股東常會，未依上開規定通知原告，嗣經原告收受被告
      於100 年7 月27日寄發之股東常會議事錄，始知悉上開開
      會事實，且被告亦未於20日內寄發會議紀錄，是被告上開
      股東會決議之召集程序顯然違法，爰依公司法第189 條之
      規定，提起本件訴訟，請求撤銷被告於100 年6 月30日所
      召集之股東會議決議。
    (二)此外，被告是否確於100 年6 月30日召開股東常會，亦有
      疑義，被告應就此部分之事實負舉證責任，縱被告於100
      年6 月30日確實召開股東常會，原告及同為被告公司股東
      之胞姐葉陵陵、葉燕燕、葉瑩瑩亦均未接獲被告之開會通
      知，足證被告於召開上開股東會議前，未依公司法第172
      條之規定，通知原告及其他股東即葉陵陵、葉燕燕、葉瑩
      瑩出席股東會，被告之召集股東會之通知程序當然違法，
      原告依公司法第189 條之規定，請求撤銷上開股東會議決
      議，洵屬正當。
    (三)綜上，爰依法提起本件訴訟，並聲明：被告於100 年6 月
      30日所召集之股東會議，所為之「一、本公司九十九年度
      營業報告書及財務決算表冊等，敬請承認」、「二、本公
      司九十九年度盈餘全數保留不予分配，敬請承認」之承認
      決議，均應撤銷。
二、被告辯稱：原告以其未收受被告100 年6 月30日召集股東會
    之開會通知，及被告未寄送上開股東會議事錄予原告為由，
    請求撤銷被告100 年6 月30日所為之股東會決議，核與公司
    法第189 條規定要件不符，其訴自應予以駁回。次依被告上
    開股東常會議事錄記載，本次出度股數已達總數之百分之87
    .96 ，合於法定之開會人數，所為之決議僅為承認例行營業
    報告書、決算表冊及保留盈餘不予分配等事項，以原告所持
    股數比例、且限於未收受開會通知、未收受股東會議事錄等
    細微之事項，依公司法第189 條之1 之規定，應認屬於「違
    反之事實非屬重大且於決議無影響者」，亦應駁回原告之訴
    。從而，原告之請求為無理由，並聲明：原告之訴駁回。
三、本院之判斷：
    (一)經查：
      1.被告為未公開發行股票之股份有限公司，其股數合計為
        00000000股，其股東包括：
        (1)訴外人葉政彥，持有股數00000000股。
        (2)訴外人葉明彥，持有股數0000000股。
        (3)訴外人葉文彥，持有股數00000000股。
        (4)訴外人郭順快，持有股數0000000股。
        (5)訴外人吳文榮，持有股數457061股。
        (6)訴外人吳桂英，持有股數932064股。
        (7)訴外人葉陵陵，持有股數399892股。
        (8)原告，持有股數399892股。
        (9)訴外人葉燕燕，持有股數399892股。
        (10)訴外人葉瑩瑩，持有股數399892股。
      2.被告於100 年6 月30日召開股東常會，出席之股東為葉
        文彥、葉明彥、葉政彥，並由葉政彥擔任主席。當日之
        報告事項為：一、九十九年度營業報告；二、監察人審
        核九十九年度決算報告，承認及決議事項為：一、本公
        司九十九年度營業報告書及財務決算表冊等，敬請承認
        ，決議：經主席徵詢出席股東無異議照案承認通過；二
        、本公司九十九年度盈餘全數保留不予分配，敬請承認
        ，決議：經主席徵詢出席股東無異議照案承認通過。
      3.上開事實，有被告提出被告100 年度股東常會開會通知
        10份、100 年度股東常會出席股權統計表、出席報到表
        、股東常會議事錄暨營業報告書、資產負債表、損益表
        、股東權益變動表、現金流量表各1 份在卷可稽（見本
        院卷第37頁至第55頁），就被告上開提出之股東常會開
        會通知書所載各股東股數及總計，核與經濟部100 年11
        月17日經授中字第10034841190 號函及所附之被告公司
        登記案卷相符，且原告就被告上開提出100 年度股東常
        會出席股權統計表、出席報到表均不爭執，是此部分之
        事實堪以認定，合先敘明。
    (二)按股東會之議決事項，應作成議事錄，由主席簽名或蓋章
      ，並於會後20日內，將議事錄分發各股東；代表公司之董
      事，違反上開規定者，處新臺幣1 萬元以上5 萬元以下罰
      鍰；公司法第183 條第1 項、第6 項分別定有明文。是公
      司應將股東會之議決事項作成議事錄，並於會後20日內，
      將議事錄分發各股東，其規定意旨乃係使各股東得以知悉
      公司股東會之議決事項，倘公司未依上開規定作成議事錄
      、將議事錄分發各股東，抑或未依上開規定之期間分發乃
      係主管機關依據同法第183 條第6 項規定對於代表公司之
      董事裁處罰鍰，非謂股東得據此即認公司之股東會召集有
      何違反法令之處。從而，原告認被告未依上開規定，於
      100 年6 月30日召開之股東會議後之20日內，分發股東常
      會議事錄，而有召集程序違反法令，並據此請求撤銷上開
      股東會議決議，即屬無據，不應准許。
    (三)原告主張：其未收受被告寄發100 年6 月30日召開股東會
      議之通知，是被告召開上開股東會之召集程序違反法令等
      語；此據被告否認在卷，辯稱：其已依公司法之規定，以
      平信方式寄發開會通知等語，並提出上開100 年度股東常
      會開會通知10份為證。復查：
      1.按股東常會之召集，應於20日前通知各股東；股東會之
        召集程序，違反法令或章程時，股東得自決議之日起30
        日內，訴請法院撤銷其決議；公司法第172 條第1 項前
        段、第189 條分別定有明文。觀諸上開規定，股份有限
        公司於召開股東常會之20日前，本依應上開規定通知各
        股東，倘應通知而未通知者，即屬召集程序違反上開法
        令，股東自得依上開規定，訴請撤銷股東會決議，合先
        敘明。
      2.原告主張，被告未依上開規定通知原告100 年6 月30日
        召開股東常會之事實，業據被告否認在卷，並以前揭情
        詞置辯。惟查，被告就其已依公司法之規定，通知原告
        上開開會通知乙節，未據被告舉證以實其說，是被告辯
        稱：其已依法通知原告云云，即無可採。是原告主張，
        被告未依公司法第172 條第1 項之規定，通知原告100
        年6 月30日股東常會之召集一情，堪信為真實。
    (四)復查：
      1.按股東會之召集程序，違反法令或章程時，股東得自決
        議之日起30日內，訴請法院撤銷其決議；法院對於前條
        撤銷決議之訴，認為其違反之事實非屬重大且於決議無
        影響者，得駁回其請求；公司法第189 條、第189 條之
        1 亦有規定。再按公司各股東，除有公司法第157 條第
        3 款情形外，每股有一表決權，公司法第179 條第1 項
        著有規定；再參以被告公司登記案卷所附被告公司99年
        4 月30日修訂之章程第11條規定，股東會之決議除公司
        法另有規定外，應有代表已發行股份總數過半數股東之
        出席，以出席股東表決權過半數之同意行之等語。
      2.觀諸被告100 年6 月30日召開股東常會之決議內容，乃
        係由股東出席並承認被告99年度營業報告書及財務決算
        表冊，並為被告99年度盈餘全數保留不予分配股東之決
        議，就上開決議之事項，對於股東（含原告）之權益尚
        無重大之影響。再者，依100 年6 月30日當次股東常會
        之出席股東葉文彥（持有股數00000000）、葉明彥（持
        有股數0000000 ）、葉政彥（持有股數00000000），其
        出席之股數合計為00000000股，已占總股數之百分之87
        .96 ，而原告之股數為399892股，占總股數之百分之1.
        12，縱加計原告之胞姐葉陵陵、葉燕燕、葉瑩瑩之股數
        合計觀之，渠等4 人占被告公司總股數百分之4.47，依
        上開公司法第179 條第1 項、被告公司章程第11條等規
        定，被告公司100 年6 月30日之股東會，出席及表決之
        股數，均已逾被告公司總股數之半數以上，被告上開股
        東常會之決議事項，均原告或其胞姐葉陵陵、葉燕燕、
        葉瑩瑩之股數所持有股數之比例能夠影響其決議結果。
        因此，被告公司股東常會之召集程序固然違反公司法第
        172 條第1 項之規定，惟其違反之事實尚非重大且於決
        議無影響，依公司法第189 條之1 規定，本件應駁回原
        告之請求。
    (五)從而，被告於召開100 年6 月30日之股東常會，固未依公
      司法第172 條第1 項之規定，通知股東即原告，而有召集
      程序違反法令，惟被告違反之事實非屬重大，且於決議結
      果亦無影響，是依公司法第189 條之1 之規定，原告請求
      撤銷上開股東常會之決議，核屬無理由，不應准許，應予
      駁回。
四、本件事證已臻明確，兩造其餘主張及舉證，經核與判決基礎
    不生影響，爰不另一一論述，附此敘明。
據上論結，本件原告之訴為無理由，依民事訴訟法第78條，判決
如主文。
中    華    民    國   100    年    12    月    23    日
                  民事第三庭    法  官  陳心婷
以上正本係照原本作成
如對本判決上訴，須於判決送達後 20 日內向本院提出上訴狀。
如委任律師提起上訴者，應一併繳納上訴審裁判費。
中    華    民    國   100    年    12    月    23    日
                                書記官  李湘鈴